【裁判字號】    95,台上,2639
【裁判日期】    950511
【裁判案由】    業務過失致人於死
【裁判全文】
最高法院刑事判決            九十五年度台上字第二六三九號
    上  訴  人
    即 自訴 人  許家豪
                        號
                許惠雯
                        號
                王美麗
                        號
    被      告  甲○○
                        之2
                乙○○
上列上訴人等因自訴被告等業務過失致人於死案件，不服台灣高
等法院台中分院中華民國九十二年九月十六日第二審判決（九十
二年度醫上訴字第一二六一號，自訴案號：台灣台中地方法院九
十年度自字第八八四號），提起上訴，本院判決如下：
    主  文
上訴駁回。
    理  由
按刑事訴訟法第三百七十七條規定，上訴於第三審法院，非以判
決違背法令為理由，不得為之。是提起第三審上訴，應以原判決
違背法令為理由，係屬法定要件。如果上訴理由書狀並未依據卷
內訴訟資料，具體指摘原判決不適用何種法則或如何適用不當，
或所指摘原判決違法情事，顯與法律規定得為第三審上訴理由之
違法情形，不相適合時，均應認其上訴為違背法律上之程式，予
以駁回。本件上訴人即自訴人許家豪、許惠雯、王美麗共同上訴
意旨略稱：被害人即上訴人等亡父許龍水生前信任被告甲○○、
乙○○醫師所言：依其專業及精密儀器內視鏡與切片檢查，斷定
胃腸正常，可高枕無憂。詎時隔不足二月，再作檢查，已是胃癌
末期，足見被告二人先前長達十五個月之醫療行為，未找出明顯
病因，致延誤病情，自有疏失、草率之醫療過失。第一審法院固
將許龍水之病歷資料送請行政院衛生署醫事審議委員會及國立台
灣大學醫學院附設醫院鑑定，然所送病歷等相關資料是否齊全，
已有可疑，且當時適逢我國「ＳＡＲＳ」防疫期，醫事人員無暇
周詳鑑定，復未行具結，其鑑定結論自無可信，原審未再送請較
具中性色彩之「林口長庚」及「台北榮總」等醫院為鑑定，並傳
喚最後為被害人治療之吳秋文醫師到庭作證，以追究被告二人罪
責，亦未說明不行調查之理由，顯有已受請求之事項未予判決、
應於審判期日調查之證據而未予調查及判決不載理由之違法。再
原審審判期日，既未由檢察官到庭陳述辯論，且未依法就自訴代
理人所陳述、辯論之重點記載於筆錄，其踐行之訴訟程序均有違
誤云云。惟查：(一)、鑑定係調查證據方法之一種，既已鑑定，其
證明力如何，與有無另為鑑定之必要，均屬事實審法院自由裁量
判斷之職權，此項職權之行使，倘不違背經驗法則及論理法則，
即不能任憑己意，漫指違法，而資為上訴第三審之適法理由。又
囑託機關鑑定，並無須命實際鑑定之自然人為具結之明文，此觀
刑事訴訟法第二百零八條第二項，已將該法第二百零二條之規定
排除，未在準用之列，不難明瞭。而同法第三百七十九條第十款
所稱應調查之證據，乃指與待證事實有重要關係，在客觀上認為
有調查之必要性，為認定事實、適用法律之基礎者而言。若待證
之事實已臻明確，自毋庸為無益之調查，亦無證據調查職責未盡
之違失可言。本件原判決以審理結果，認為不能證明被告二人有
被訴之業務過失致人於死犯罪情事，因而維持第一審諭知被告二
人均無罪之判決，駁回上訴人等之第二審上訴，已於理由二內，
說明係先由第一審法院函請行政院衛生署台中醫院及行政院國軍
退除役官兵輔導委員會台北榮民總醫院，檢送許龍水所有病歷資
料與相關之Ｘ光片，再先後函請上揭二機關為鑑定，咸認被告二
人所為之醫療措施，以「醫師之專業判斷，並無何疏誤，被告二
人之診斷治療，已盡消化科醫生之責任」，因認難謂被告二人有
何醫療上業務過失可言，上訴人空言指摘上開鑑定書內容有欠公
正，純屬臆測之詞。復敘明上揭機關鑑定，依法毋庸具結，本具
證據適格。所為證據調查方法及得心證理由，俱有卷內各項證據
資料在案可稽，自形式上觀察，並無上訴意旨所謂已受請求之事
項未予判決之違法；且因事實並非不明，亦無證據調查職責未盡
之違失。(二)、刑事訴訟法第三百三十條第二項固規定：「檢察官
對於自訴案件得於審判期日出庭陳述意見。」但同法第三百二十
九條第一項則規定：「檢察官於審判期日所得為之訴訟行為，於
自訴程序，由自訴代理人為之。」是於自訴程序之審判期日，檢
察官是否出庭陳述意見，悉任檢察官自由決定，非謂檢察官未出
庭陳述意見，所踐行之訴訟程序即屬違法。上訴意旨指摘本件自
訴，檢察官未於審判期日到庭陳述辯論，所踐行之訴訟程序並非
適法一節，殊屬誤會。再原審書記官已將上訴人等在原審之自訴
代理人於審判期日所為之陳述辯論要旨予以重點記錄，有該審判
筆錄可稽，上訴意旨竟謂非依法作為，顯非確實依據卷內訴訟資
料而為指摘，要非合法之上訴第三審理由。至原審未於判決內說
明不再另送鑑定及傳喚證人之理由，固有微疵，但於判決本旨尚
不生影響，依刑事訴訟法第三百八十條規定意旨，仍無許其憑以
提起第三審上訴之餘地。依上說明，應認上訴人等之上訴為違背
法律上之程式，予以駁回。
據上論結，應依刑事訴訟法第三百九十五條前段，判決如主文。
中    華    民    國  九十五  年    五    月   十一   日
                      最高法院刑事第八庭
                          審判長法官  張  淳  淙
                                法官  張  春  福
                                法官  呂  丹  玉
                                法官  洪  昌  宏
                                法官  蔡  彩  貞
      本件正本證明與原本無異
                                      書  記  官
中    華    民    國  九十五  年    五    月   十五   日
                                                      Y


司法院資訊處製作；財團法人民間司法改革基金會備份。
